臺灣新竹地方法院刑事宣示判決筆錄　　100年度審易字第518號
公　訴　人　臺灣新竹地方法院檢察署檢察官
被　　　告　鄧祺徵
上列被告因竊盜案件，檢察官提起公訴（100 年度偵字第824 號
、第2704號）後，聲請本院改依協商程序而為判決，於中華民國
100 年7 月15日下午4 時在本院刑事第十一法庭宣示判決，出席
職員如下：
　　　　　　　　　　　　　　　　　　　　　法　官　邱忠義
　　　　　　　　　　　　　　　　　　　　　書記官　劉依緹
　　　　　　　　　　　　　　　　　　　　　通　譯　邱立杰
法官起立朗讀判決主文、犯罪事實要旨、處罰條文、附記事項，
及告以上訴限制、期間並提出上訴狀之法院，且諭知記載其內容
：
一、主  文：
    鄧祺徵犯竊盜罪，累犯，處拘役肆拾日，如易科罰金，以新
    臺幣壹仟元折算壹日。又犯竊盜罪，累犯，處拘役拾日，
    如易科罰金，以新臺幣壹仟元折算壹日。應執行拘役伍拾日
    ，如易科罰金，以新臺幣壹仟元折算壹日。
二、犯罪事實要旨：
（一）鄧祺徵前於民國88年間，因殺人未遂案件，經本院以89年
      度易字第520 號判決判處有期徒刑5 年2 月確定，於90年
      6 月17日入監執行，嗣於94年5 月10日縮短刑期假釋付保
      護管束出監，而於95年4 月30日保護管束期滿，未經撤銷
      視為執行完畢。
（二）詎其仍不知悔改，竟基於意圖為自己不法所有之竊盜犯意
      ，分別為下列行為：
  １、於100 年1 月13日晚上10時18分許，在新竹縣竹東鎮○○
      路○段45巷16弄26號前，趁無人注意之際，以徒手搬運之
      方式，竊取上址屋主吳清科停放於上址前價值新臺幣（下
      同）2,000 元之腳踏車1 臺得手。嗣於同日晚上10時24分
      許，鄧祺徵正欲離去之際，為吳清科察覺有異出門查看而
      當場發現，並報警查獲。
  ２、又於100 年3 月3 日凌晨0 時25分許，在新竹縣竹東鎮○
      ○路○ 段67號之「惠昌宮」廟宇前大門旁，趁無人注意之
      際，以徒手搬運之方式，竊取彭遠鄉所管領、置於上開旁
      價值500 元之鐵架1 支，得手後置於其所騎乘之腳踏車上
      。嗣鄧祺徵正欲離去之際，適有路人李武豐經過察覺有異
      ，報警處理而查悉上情。
（三）案經新竹縣政府警察局竹東分局報告臺灣新竹地方法院檢
      察署檢察官偵查起訴。
三、處罰條文：
    刑法第320 條第1 項、第47條第1 項、第41條第1 項前段、
    第51條第6 款。
四、附記事項：
    按刑法第19條規定：「行為時因精神障礙或其他心智缺陷，
    致不能辨識其行為違法或欠缺依其辨識而行為之能力者，不
    罰。行為時因前項之原因，致其辨識行為違法或依其辨識而
    行為之能力，顯著減低者，得減輕其刑。前二項規定，於因
    故意或過失自行招致者，不適用之。」，亦即依現行刑法第
    19條關於行為人在精神狀況下責任能力之判斷標準，在於行
    為人有無不能辨識其行為違法之能力，或其辨識之能力有無
    顯著減低之情形。查被告供稱其有精神上疾病，固據其提出
    行政院衛生署中央健康保險局99年12月29日健保桃字第0993
    014785A 函、全民健康保險證明卡等影本各1 份為據（見臺
    灣新竹地方法院檢察署100 年度偵字第824 號卷第54頁、10
    0 年度偵字第2704號卷第12頁），然觀諸被告於警詢、偵訊
    及本院審理時所為歷次陳述，對於有關案發經過均能為明白
    完整之敘述，且對於所訊問事項亦對答如流，並提出相當辯
    解；復參酌其於本院審理時供稱：「（問：依據你所提出的
    函意所示，並未到達重大傷病之程度，也沒有達到刑法第19
    條之精神障礙程度，有何意見？）那就是我的重大傷病證明
    。比如說檢察官的杯子掉到地上，很久很久都沒有拿走，我
    把他拿走，就是撿到一個杯子，這是竊盜嗎？」等語（見本
    院100 年7 月5 日準備程序筆錄），其猶能自行舉例說明為
    己脫罪，足徵被告在為本件犯行前後，其心理方面並無不能
    辨識其行為違法之能力或其辨識之能力有顯著減低之情形。
    況依上開行政院衛生署中央健康保險局函文內容所示，其中
    說明二、三已載明：「台端前持行政院國軍退除役官兵輔導
    委員會竹東榮民醫院診斷書申請精神分裂症（ICD-9-CM：29
    5 ）之重大傷病免自行負擔證明，為確保台端權益，本局北
    區業務組已於96年4 月16日先行核發在案，惟嗣經本局依『
    重大傷病證明核發事後查證作業』規定調閱台端於該院就醫
    之相關病歷資料，送請審查醫師專業認定結果：病歷記載未
    見精神分裂症之診斷，爰歉難適用重大傷病範圍之規定。」
    、「爰此，本局已將台端領用之重大傷病證明註銷，日後就
    醫不再適用全民健康保險重大傷病免自行負擔之身分。」等
    語，則被告事實上並不具有精神分裂症之重大傷病免自行負
    擔身分，益徵被告行為當時精神狀況正常，神智清楚，與正
    常人無異。綜此，足見被告行為當時並未達到「因其精神障
    礙而導致不能辨識其行為違法，或依其辨識而為行為之能力
    喪失或顯著減低」之程度，自無法就此部分予以免責或減輕
    其刑，附此敘明。
五、協商判決除有刑事訴訟法第455 條之4 第1 項第1 款於本訊
    問程序終結前，被告撤銷協商合意或檢察官撤回協商聲請者
    ；第2 款被告協商之意思非出於自由意志者；第4 款被告所
    犯之罪非第455 條之2 第1 項所定得以協商判決者；第6 款
    被告有其他較重之裁判上一罪之犯罪事實者；第7 款法院認
    應諭知免刑或免訴、不受理者情形之一，及違反同條第2 項
    「法院應於協商合意範圍內為判決；法院為協商判決所科之
    刑，以宣告緩刑或2 年以下有期徒刑、拘役或罰金為限」之
    規定者外，檢察官與被告均不得上訴。
六、如有前項得上訴之情形，得自收受宣示判決筆錄送達之日起
    10日內，向本院提出上訴書狀，上訴於第二審法院。
中    華    民    國   100    年    7     月    15    日
                  刑事第九庭書  記  官        劉依緹
                            法      官        邱忠義
以上筆錄正本係照原本作成。
中    華    民    國   100    年    7     月    15    日
                            書  記  官        李念純
附錄本案論罪科刑實體法條全文：
刑法第320 條第1 項：
意圖為自己或第三人不法之所有，而竊取他人之動產者，為竊盜
罪，處5 年以下有期徒刑、拘役或500 元以下罰金。（罰金之貨
幣單位改為新臺幣，並提高為30倍）